【裁判字號】    90,台上,7
【裁判日期】    900104
【裁判案由】    給付退休金
【裁判全文】
最高法院民事裁定                                      九十年度台上字第七號
    上  訴  人  亞洲信託投資股份有限公司
    法定代理人  陳思明
    被 上訴 人  甲○○
右當事人間請求給付退休金事件，上訴人對於中華民國八十八年十二月二十一日台灣
高等法院第二審更審判決（八十八年度勞上更(三)字第七號），提起上訴，本院裁定如
左：
    主  文
上訴駁回。
第三審訴訟費用由上訴人負擔。
    理  由
按對於第二審判決上訴，非以其違背法令為理由，不得為之，民事訴訟法第四百六十
七條定有明文。依同法第四百六十八條規定，判決不適用法規或適用不當者，為違背
法令。而判決有同法第四百六十九條所列各款情形之一者，為當然違背法令。是當事
人提起上訴，如依民事訴訟法第四百六十八條規定，以第二審判決有不適用法規或適
用法規不當為理由時，其上訴狀或理由書應有具體之指摘，並揭示該法規之條項或其
內容。若係成文法以外之法則，應揭示該法則之旨趣。倘為司法院解釋、或本院之判
例，則應揭示該判解之字號或其內容。如以民事訴訟法第四百六十九條所列各款情形
為理由時，其上訴狀或理由書，應揭示合於該條款之事實。上訴狀或理由書如未依此
項方法表明，或其所表明者，顯與上開法條規定之情形不相合時，即難認為已對第二
審判決之違背法令有具體之指摘，其上訴自難認為合法。本件上訴人對第二審判決提
起上訴，雖以該判決違背法令為由，惟核其上訴理由狀所載內容，徒就原審取捨證據
、認定事實之職權行使，所論斷：給付退休金乃上訴人對被上訴人所負之債務，縱被
上訴人未直接向上訴人公司之職工退休基金管理委員會申請，上訴人亦應逕送該委員
會審查，上訴人故不移送，反以退休金須該委員會審查通過始得發放，而該委員會尚
未審查通過，其無權轉發為由，諉責於該委員會，並抗辯發放單位係該委員會，殊非
正當。至被上訴人經手核貸之貸款案件均係先由承辦人員填載「個人信用評分表」、
「抵押不動產實查鑑定表」、「消費者貸款申請及調查表」，再送請科（課）長、副
（襄）理及信託一部、二部、三部、四部、五部各負責人逐級簽蓋確認無訛，始送經
理等事實，為上訴人所不爭執，被上訴人既為信託部經理，僅能依上開書面資料予以
審核加註意見，再會業務部最後呈副總經理、總經理核定，如總公司之放款審議小組
認有疑問時，應詢問經理，亦經證人楊孟荊到場作證屬實，自不得因被上訴人有簽註
意見即構成侵權行為，上訴人抗辯其因被上訴人之侵權行為所得請求之損害賠償，應
與被上訴人請求之系爭職工退休金抵銷云云，即屬無據等情，指摘其為不當，並就原
審已論斷者，泛言未論斷，而未具體表明究有如何合於不適用法規、適用法規不當、
或民事訴訟法第四百六十九條所列各款之事實，難認對該判決之如何違背法令已有具
體之指摘。依首揭說明，應認其上訴為不合法。
據上論結，本件上訴為不合法。依民事訴訟法第四百八十一條、第四百四十四條第一
項、第九十五條、第七十八條，裁定如主文。
中      華      民      國     九十     年      一      月      四      日
                              最高法院民事第八庭
                                  審判長法官  蘇  茂  秋
                                        法官  徐  璧  湖
                                        法官  曾  煌  圳
                                        法官  李  慧  兒
                                        法官  吳  麗  女
      右正本證明與原本無異
                                              書  記  官
中      華      民      國     九十     年      一      月     十七     日


司法院資訊處製作；財團法人民間司法改革基金會備份。
